臺灣高雄地方法院民事裁定
111年度抗字第102號
抗  告  人  謝明益  
相  對  人  裕富數位資融股份有限公司

法定代理人  許國興  


上列當事人間本票裁定事件，抗告人對於中華民國111年7月8日
本院111年度司票字第5711號裁定提起抗告，本院裁定如下：
    主    文
原裁定廢棄。
相對人於原法院之聲請駁回。
聲請及抗告費用共新臺幣貳仟元均由相對人負擔。
    理    由
一、抗告意旨略以：相對人執如附表所示本票（下稱系爭本票）
    向本院聲請准予強制執行，經本院以民國111年度司票字第5
    711號裁定准許在案，然伊業經臺灣臺南地方法院（下稱臺
    南地院）裁定開始更生程序，原裁定准予強制執行有誤，爰
    依法提起抗告等語。
二、按執票人向本票發票人行使追索權時，得聲請法院裁定後強
    制執行，票據法第123 條固有明文；惟法院裁定開始更生程
    序後，除有擔保或有優先權之債權外，對於債務人不得開始
    或繼續訴訟及強制執行程序，消費者債務清理條例（下稱消
    債條例）第48條第2 項規定甚明，從消債條例之立法意旨以
    觀，其目的係以一債務清理程序取代訴訟及非訟程序，以求
    程序經濟及有效節省司法資源，故消債條例第28條另規定：
    「對於債務人之債權，於法院裁定開始更生或清算程序前成
    立者，為更生或清算債權。前項債權，除本條例別有規定外
    ，不論有無執行名義，非依更生或清算程序，不得行使其權
    利」，是消債條例第48條第2 項規定之情形只是例示，當然
    包括對於債務人不得開始或繼續非訟程序，此為第28條第2 
    項規定之當然效果。又債權人聲請本票裁定，無非為取得執
    行名義，而依消債條例第36條規定，債權申報後，無論申報
    債權有無經過異議、抗告程序，於異議期間經過，或經裁定
    確定後，均有既判力，較本票裁定之效力更強。且更生方案
    經法院裁定認可確定，債務人未依更生條件履行者，債權人
    得以之為執行名義（消債條例第74條第1 項）；如更生方案
    經法院裁定不認可，而裁定開始清算程序（消債條例第65條
    第1 項），債務人經法院為不免責之裁定確定者，債權人亦
    得以確定之債權表為執行名義，聲請對債務人為強制執行（
    消債條例第140 條前段參照）。上述各種情形，債權人均無
    再取得本票裁定之必要（97年第4 期民事業務研究會第8 號
    法律問題，司法院民事廳消費者債務清理條例法律問題研審
    小組意見參照）。
三、經查，相對人主張其執有抗告人簽發之系爭本票，本票上並
    載明免除作成拒絕證書，經於到期日即111年5月26日向抗告
    人提示後，尚積欠新臺幣（下同）24萬3000元，及自111年5
    月27日起按週年利率16﹪計算之利息未獲付款等情，固提出
    與其所述相符之系爭本票為證，惟抗告人前已向臺南地院聲
    請更生程序，經該法院於111年6月9日以110年度消債更字第
    191號裁定自111年6月9日下午4時起開始更生程序，並公告
    命債權人應於111年6月29日前申報債權，有補報債權必要者
    ，應於111年7月19日前補報債權，此有該裁定、消債破產事
    件公告查詢結果在卷可證，相對人所持系爭本票對抗告人之
    本票債權，顯係成立於抗告人經裁定開始更生程序前，應屬
    消債條例第28條第1 項所規定之更生債權，揆諸上開規定及
    說明，相對人對於抗告人不得開始或繼續非訟程序，且非依
    更生或清算程序，不得行使其權利，更無再取得本票裁定之
    必要。是抗告人提起本件抗告，請求廢棄原裁定，為有理由
    ，自應由本院廢棄原裁定，並駁回相對人於原審之聲請。
四、據上論結，本件抗告為有理由，依非訟事件法第46條、第21
    條第2項、第24條第1項、民事訴訟法第492條、第95條、第7
    8條，裁定如主文。　　　　
中　　華　　民　　國　　111 　年　　11　　月　　30　　日
                  民事第一庭  審判長法  官  蔣志宗
                                    法  官  韓靜宜
                                    法  官  陳筱雯
以上正本係照原本作成。
本裁定不得再抗告。
中　　華　　民　　國　　111 　年　　11　　月　　30　　日
　　　　　　　　　　　　　　　　　　書記官  張宸維
附表：        編號 發票人 發票日 票面金額 (新台幣) 受款人 到期日 付款地 其他記載事項 001  抗告人 110年10月26日 30萬3750元 相對人 111年5月26日 高雄市○○區○○○路00號6樓 票面上記載免除作成拒絕證書